【裁判字號】    88,訴,329
【裁判日期】    890727
【裁判案由】    給付買賣價金
【裁判全文】
臺灣基隆地方法院民事判決  八十八年度訴字第三二九號
    原      告  嵩澧實業有限公司
    法定代理人  乙○○
    訴訟代理人  丙○○律師
    被      告  甲○○        .
                              .
    訴訟代理人  謝震武律師
右當事人間給付買賣價金事件，本院判決如左：
    主      文
原告之訴駁回。
訴訟費用由原告負擔。
    事    實
甲、原告方面：
壹、聲明：
一、被告應給付原告新台幣（下同）二百零六萬七千七百九十一元，即自民國八十八
    年二月一日起至清償日止按年息百分之五計算之利息。
二、願供擔保請請准宣告假執行。
貳、陳述：
一、被告甲○○原係受僱於原告公司擔任經理職務，在民國八十六年七月前，原告公
    司之負責人為訴外人李陽智，嗣因李陽智個人債信問題，依法不能再擔任公司負
    責人，李陽智遂將個人對於原告公司之股份信託移轉予被告，並由被告擔任原告
    公司名義上之負責人，惟原告公司之實際負責人仍為李陽智。
二、原告公司於八十七年七月一日起應被告建議到大陸設立深圳辦事處，並授權被告
    在大陸深圳辦事處負責贈品買賣業務，惟深圳辦事處設立以來，原告公司始終鞭
    長莫及，遂於八十七年十一月底，由訴外人李陽智代表原告公司與被告在深圳談
    定深圳辦事處之營業轉讓事宜，該營業轉讓之協議內容為：由被告以二百四十九
    萬一千二百十二元概括買受原告公司在深圳辦事處之全部庫存品、辦公桌椅設備
    及原告公司在大陸之贈品買賣營業。被告並同意其原來信託持有之原告公司股份
    全部移還給李陽智或指定之人，故現今原告公司之負責人已變更為乙○○。上開
    營業轉讓之過程及結論雖均由李陽智代表原告公司以口頭與被告約定，惟現場則
    有大陸人是白建東目睹，可資作證，且白建東在大陸深圳市公證處，公證之聲明
    經由海基會驗證，而海基會為受委託行使公權力之財團法人，其出具之驗證書當
    與公文書一般，有推定為真正之效力。原告公司在台僱佣之會計亦曾統計前述營
    業轉讓金，扣除被告受僱原告期間應得之業務獎金四十二萬三千四百二十一元後
    ，通知被告應給付原告公司營業轉讓金二百零六萬七千七百九十一元，上開金額
    並經被告確認無訛。
三、前述營業轉讓金二百零六萬七千七百九十一元，依兩造間之營業轉讓協議約定，
    被告應在八十八年一月三十一日前付清給原告公司，詎經原告公司屢為催討，被
    告迄今仍以各種藉口拒不清償。為此依據民法第三百六十七條規定，請求被告給
    付如聲明所示之金額。
四、依據與深圳辦事處往來之客戶美商美樂國際啤酒股份有限公司委託孫明熙律師發
    函予原告，內文提及「．．．相關貨物亦均由甲○○先生向設於中國深圳是彩田
    路中銀花園中行閣九樓Ｄ座之嵩峰（實為「灃」字之誤）實業有限公司訂購．．
    ．」；甲○○親筆具名以「台灣嵩灃實業有限公司深圳辦事處」便簽。傳真與美
    樂釀酒公司上海辦事處之函件可見，原告深圳辦事處確屬存在，並由被告管理該
    處業務。
五、原告供應資金予深圳辦事處之方式有三種，或由實際負責人李陽智到大陸深圳市
    視察業務時攜現金前往，並交付予被告，或由原告公司匯款給台商友人賴嘉珍（
    普利斯公司）。葉俊暉、鄭朝清等之帳戶，再由被告本人或被告派人至各該台商
    設於大陸深圳之公司領取，或由原告清償深圳辦事處對外所負之貨款債務。與深
    圳辦事處交易之客戶，均將貨款自香港匯入原告公司在台之銀行帳戶，由此可證
    深圳辦事處之財產均屬原告所有。
六、被告同意概括承受深圳辦事處之全部買賣資產及營業後，隨即致函給深圳辦事處
    之客戶，要求將貨款匯入其私人指定之銀行帳戶，上該客戶並依其指示將貨款匯
    入其指定之銀行帳戶，是以倘被告未承接深圳辦事處之全部資產，其何能將屬於
    原告公司之貨款，納入私人銀行帳戶。
七、被告聲稱期於大陸深圳地區經營業務，均以深圳市「伊能電子有限公司」名義與
    客戶從事交易，嗣改以「禮冠企業有限公司」名義從事交易，故其所經營之業務
    均與原告公司無關，概與事實不符，因原告在大陸並未另外申設新公司勢必借用
    大陸當地之公司名義對外為交易行為，此節經原告前已敘明，並有大陸人是白建
    東於大陸公證書中詳述，況從被告於受讓深圳辦事處以前，對外行文所使用之便
    簽亦均載有「台灣嵩灃實業有限公司」字樣，且其自認之交易對象美商美樂國際
    啤酒股份有限公司，向深圳辦事處訂購貨物之貨款，亦均匯入原告設於台灣之銀
    行帳戶，可見被告聲稱在大陸深圳經營辦事處均與原告無涉顯與事實不符。
八、又被告於受讓深圳辦事處以前，其因經營業務對外所負貨款債務，亦向由原告清
    償關於此節，有深圳辦事處之供貨廠商提出原告公司之請款單二紙可稽，及原告
    清償供貨商之匯款單一紙、支票四紙可證，基上所述，益見被告原來所經營之深
    圳辦事處確屬原告所有。
九、依據原告提出將深圳辦事處頂讓與被告以前，由被告親自簽名之訂購單，其與客
    戶聯絡之便簽二十二紙，及深圳辦事處客戶致被告之函件一件，其上均載有原告
    公司名稱及深圳辦事處文字，足以反證被告辯解不可採。
參、證據：聲請傳訊大陸人士白建東、賴嘉珍、葉俊暉、鄭朝清、吳景達、梁奕河、
    林哲毅、林美莉、聲請鑑定被告簽收之收據筆跡。並提出公司登記事項卡二份、
    庫存物品清單、大陸公證書、轉帳傳票、支出證明單、孫明熙律師函、被告具名
    傳真便簽、被告簽名收據、匯款交易憑證十三紙、被告傳真予雷水強先生之便簽
    、雷水強回傳予被告之函件、刑事傳票、請款單二紙、貨款匯款單、支票四紙、
    廠商製造單二十二紙、聯絡便簽（以上均影本，未註明者份數均為一份）
乙、被告方面：
壹、聲明：原告之訴駁回。願供擔保請准宣告免假執行。
貳、陳述：
一、原告所稱其於大陸深圳設有辦事處，辦事處之財產屬於原告所有，被告負責管理
    業務，被告否認。
二、經查，被告雖於大陸深圳地區經營業務，惟於深圳工作期間所有交易，均正式以
    「伊能電子有限公司」名義與客戶從事交易，嗣則改以禮冠企業有限公司」名義
    從事業務交易，此由契約雙方正式簽名訂購單得知，此均與原告公司無關。又原
    告稱渠提供深圳辦事處之資金，曾由李陽智攜帶現金前往，並提出收據為證，然
    查，依公司經營模式公司正常支出即應製作傳票為憑，絕無原告所指僅以收據留
    存，甚者該收據簽收人「甲○○」並非被告所親筆簽具，此參諸被告所提訂購單
    上被告親筆筆跡不相同，即足明瞭。
三、原告提出之廣東省深圳市公證處公證書以憑證所主張之事實，然在大陸地區製作
    之文書，經行政院設立或指定之機構或委託之人民團體驗證者，推定為真正，因
    為台灣地區與大陸地區人民關係條例第七條所明定，惟此謂真正，係指形式上真
    正而言，參以該條例及同條例施行細則第八條之立法精神以觀，仍應確實審查其
    實質內容之真實性與適法性，縱公證書經海基會驗證，亦不得認係公文書而逕予
    採信。則舉重以明輕，本件公證書既未經行政院設立或指定之機構或委託之人民
    團體驗證，依法自不得是該公證書為真正，亦非公文書可擬，更無須審查其實質
    內容之真實性與適法性，換言之，該公證書不可採為證據。
參、證據：伊能電子有限公司物品訂購單十九份、禮冠企業有限公司十六份（以上均
    影本）。
    理    由
一、按原告主張被告於八十七年十一月底，與其訂立有營業轉讓協議，由被告給付原
    告二百四十九萬一千二百十二元後，概括承受原告於大陸深圳地區所設立辦事處
    之辦公桌椅等設備、庫存品及贈品買賣營業，兩造並約定被告應於八十八年一月
    三十一日前付清上揭款項，原告交付出售之物品及權利，被告卻迄今未給付任何
    款項，為此提出本訴，並因原告扣除應給付被告之業務獎金四十二萬三千四百二
    十一元，是以僅求被告給付二百零六萬七千七百九十一元及及清償期翌日起之法
    定遲延利息。被告則否認與原告間有簽訂營業轉讓契約。
二、按民事訴訟法第二百七十七條規定，當事人主張有利於己之事實者，就其事實有
    舉證之責任。民事訴訟如係由原告主張權利者，應先由原告負舉證之責，若原告
    先不能舉證，以證實自己主張之事實為真實，則被告就其抗辯事實即令不能舉證
    ，或其所舉證據尚有疵累，亦應駁回原告之請求（十七年度上字第九一七號號判
    例）。
三、首查，原告所提證人白建東之聲明書乃為書面陳述，然法院採用證言，應命證人
    到場以言詞陳述所知事實，命其具結，始能就所為證言，斟酌其能否採用，若證
    人僅提出書面陳述代替證言，或法庭外之錄音紀錄，而未經法院訊問者，均不得
    採為合法之憑證（最高法院八十六年度台上字第一九三號判決意旨足參）。是以
    該證人白建東之陳述不得採為認定本件賣賣契約成立之證據。
四、次查，原告提出之其他證人林美莉、賴嘉珍、吳景達到院作證，及多張匯款紀錄
    表，縱均為真實，亦僅足以證明被告多次收取原告交付之款項，而該款項之交付
    目的，仍無證據足以確知，又若該多筆款項如原告所言均係投資原告於大陸深圳
    設立之辦事處之用，仍無法遽以認定被告與原告間確實曾經訂立系爭契約，概原
    告曾經設立於大陸設立有深圳辦事處僅足以認定原告主張之系爭契約標的物存在
    ，但並不表示被告就該標的物曾經與原告間成立有買賣之意思表示合致。
五、另原告提出之庫存物品清單其上雖有被告甲○○之簽名，惟經被告否認該簽名為
    其所簽署，並提出多張為其平日於客戶訂購單上簽名之筆跡供比對，經觀察原告
    提出之庫存物品清單上被告甲○○簽名方式之筆順筆畫均與被告提出之平日簽名
    有所差異，因之，被告否認該簽名為其所簽，應足採信。復且縱然該簽名為被告
    所簽，該庫存物品係指何家公司之庫存物品，由被告簽名之目的為何，均無法從
    該庫存物品清單中獲悉，是以要難自一紙僅列出多種商品之編號、價格、數量等
    項目之文件中直接推論被告與原告間成立有系爭賣賣契約。
六、縱上所述，原告主張兩造間成立有買賣契約，惟經被告否認，原告復無法舉證證
    明，其遽以請求被告給付買賣價金二百零六萬七千九百十一元，顯無理由，應予
    駁回。其假執行之聲請亦失所附麗，併予駁回。
七、結論：原告之訴為無理由，依民事訴訟法第七十八條，判決如主文。
中      華      民      國    八十九    年      七      月    二十七    日
~B台灣基隆地方法院民事庭
~B    法  官  王翠芬
右為正本係照原本作成。
如對本判決上訴，須於判決送達後廿日內向本院提出上訴狀，敘述上訴理由，上訴臺
灣高等法院，並按他造當事人之人數附具繕本。
中      華      民      國    八十九    年      七      月    二十七    日
~B    書記官  林苑珍


司法院資訊處製作；財團法人民間司法改革基金會備份。
